【裁判字號】    98,訴,2835
【裁判日期】    981019
【裁判案由】    違反著作權法等
【裁判全文】
臺灣臺中地方法院刑事判決              98年度訴字第2835號
公  訴  人  臺灣臺中地方法院檢察署檢察官
被      告  甲○○
上列被告因違反著作權法等案件，經檢察官提起公訴（97年度偵
字第29146號、98年度偵字第4391號），被告於準備程序中就被
訴事實為有罪之陳述，經告以簡式審判之旨，並聽取意見後，本
院合議庭裁定由受命法官獨任進行簡式審判程序，判決如下：
    主    文
甲○○意圖銷售而擅自以重製於光碟之方法侵害他人之著作財產
權，累犯，處有期徒刑壹年陸月。扣案之附表9所示之物，均沒
收。
    犯 罪 事 實
一、己○○前於民國91年間，因違反著作權案件，經本院以91年
    度易字第68號判處有期徒刑6月確定，於91年6月20日易科罰
    金執行完畢。
二、甲○○明知(一)如附表1所示之影片，分別係如附表一所示美
    商迪士尼企業股份有限公司（下稱迪士尼公司）、美商華納
    兄弟娛樂公司（下稱華納兄弟公司）、美商二十世紀福斯影
    片股份有限公司（下稱福斯公司）、美商環球影片製作有限
    公司責任合夥（下稱環球公司）、美商哥倫比亞影片股份有
    限公司（下稱哥倫比亞公司）、哥倫比亞亞洲影片製作公司
    （下稱哥倫比亞亞洲公司）、美商三星影片股份有限公司（
    下稱三星公司）、美商新力影片家庭娛樂股份有限公司（下
    稱美商新力公司）、美商新線製作股份有限公司（下稱新線
    公司）、美商派拉蒙影片股份有限公司（下稱派拉蒙公司）
    享有著作權之視聽著作；(二)如附表2所示之影片，係得利影
    視股份有限公司（下稱得利公司）分別向視聽著作財產權人
    福斯公司等公司取得專屬授權，依法在臺灣地區，於授權範
    圍內，基於著作財產權人地位行使權利之視聽著作；(三)「太
    陽之歌」、「料理新人王」及附表3（包括附表3-1、3-2）
    之影片，係昇龍數位科技股份有限公司（下稱昇龍公司）享
    有著作權及其他姓名之人或公司所享有著作權之視聽著作；
    (四)如附表4所示之影片，係弘恩文化事業股份有限公司（下
    稱弘恩公司）享有著作權之影音著作；(五)如附表5（包括附
    表5-1）所示音樂光碟，分別係滾石國際音樂股份有限公司
    （下稱滾石公司）、華納國際音樂股份有限公司（下稱華納
    音樂公司）、上華國際企業股份有限公司（下稱上華公司）
    、福茂唱片音樂股份有限公司（下稱福茂公司）、金牌大風
    音樂文化股份有限公司（下稱金牌大風公司）、新力博德曼
    音樂娛樂股份有限公司（下稱新力博德曼公司）、豐華唱片
    股份有限公司（下稱豐華公司）、環球國際唱片股份有限公
    司（下稱環球唱片公司）、艾迴股份有限公司（下稱艾迴公
    司）、華研國際音樂股份有限公司（下稱華研公司）及其他
    不詳姓名之人或公司所享有著作權之音樂錄音著作；(六)如附
    表6（包括附表6-1）所示電腦遊戲軟體係臺灣光榮綜合資訊
    股份有限公司（下稱臺灣光榮公司）、日商新力電腦娛樂股
    份有限公司（下稱日商新力公司）、日商任天堂股份有限公
    司（下稱任天堂公司）享有著作權之電腦程式著作，均為受
    我國著作權法保護之著作物，非經前揭擁有著作財產權公司
    之同意或授權，不得擅自重製或散布；(七)而如附表7所示之
    商標圖樣，係日商新力公司、任天堂公司向我國經濟部中央
    標準局或改制後之經濟部智慧財產局申請註冊，核准在案，
    並取得指定使用於電腦遊戲軟體、磁碟片等專用商品之商標
    權，迄今仍在專用期間，該等商標在電腦遊戲軟體業界享有
    極高知名度，為相關消費大眾所熟知。日商新力公司、任天
    堂公司、臺灣光榮公司於將遊戲燒錄至光碟片內製造生產時
    ，為表彰遊戲來源及品牌，於遊戲軟體內，均將前揭商標，
    分別印製或灌入光碟片中，如灌入光碟片中，消費者在將光
    碟片置入前揭公司所生產之電視遊樂器主機，執行各該遊戲
    軟體之際，在電視畫面上會出現日商新力公司、任天堂公司
    之名稱、商標名稱、商標圖樣及授權文字，依習慣足以表示
    前開公司之產品或授權生產一定用意之證明之準私文書，非
    經前開公司同意或授權，不得於同一商品使用相同之註冊商
    標或擅自偽造行使；亦明知前述所有視聽、音樂錄音及電腦
    程式等著作，非經著作權人之同意或授權，不得擅自以重製
    於光碟方式，侵害他人之著作權。詎甲○○基於意圖銷售而
    擅自以重製於光碟之方法侵害他人之著作財產權、非法使用
    他人註冊商標、行使偽造準私文書、意圖販賣而製造猥褻光
    碟之反覆實施犯意，自96年1月間至97年11月28日經查獲止
    ，在臺中市○區○○路3段90之3號居處，將其自影音出租店
    租得之光碟、或自行利用網路連線非法下載之方式取得之影
    音、音樂著作及電腦遊戲軟體，以其所有之電腦燒錄機、空
    白光碟等燒錄所需設備，未經上述著作權人同意或授權，擅
    自重製上述視聽、音樂錄音、遊戲軟體著作於空白光碟上，
    及將其向不知情之真實姓名年籍不詳之人購買之客觀上，足
    以刺激或滿足性慾，並引起普通一般人羞恥或厭惡感而侵害
    性的道德感情，有礙於社會風化之內有裸露成年男女性器官
    、男女口交、性交行為之如附表8所示之猥褻光碟，燒錄而
    重製在空白光碟後，再擬以發送廣告目錄予不特定人以招攬
    顧客訂購方式，以影集每集新臺幣（下同）15元、音樂錄音
    光碟每片30元、電影及猥褻光碟每片50元、遊戲軟體光碟每
    片100元之價格販售，欲購買者撥打甲○○所使用之行動電
    話0000000000號門號聯絡交易相關事項後，由甲○○將客戶
    所訂購之盜版光碟或猥褻光碟，委託不知情之超峰快遞公司
    寄送予客戶並代收貨款，再由甲○○向快遞業者收取貨款之
    方式，販賣盜版光碟及猥褻光碟予不特定之客戶牟利，而侵
    害上開各公司之著作財產權。嗣於97年11月28日下午2時15
    分許，為警持搜索票至上址循線查獲，並扣得如附表9所示
    之物【其中附表9編號2所示之盜版光碟75箱，即為如附表1
    、2 、3（包括附表3-1、3-2）、4、5（包括附表5-1）、6
    （包括附表6-1）、8所示光碟，數量共2萬3408片】。
三、案經迪士尼公司、華納兄弟公司、福斯公司、環球公司、哥
    倫比亞公司、哥倫比亞亞洲公司、三星公司、美商新力公司
    、新線公司及派拉蒙公司委任壬○○、得利公司委任乙○○
    、昇龍公司及弘恩公司委任戊○○、滾石公司、華納音樂公
    司、上華公司、福茂公司、金牌大風公司、新力博德曼公司
    、豐華公司、環球唱片公司、艾迴公司、華研公司共同委任
    丙○○、日商新力公司委任庚○○、日商任天堂公司委任子
    ○○、臺灣光榮公司委任癸○○訴由高雄縣政府警察局移送
    臺灣臺中地方法院檢察署檢察官偵查起訴。
    理    由
一、上揭犯罪事實，業據被告甲○○於警詢及本院審理時均供承
    不諱，核與告訴代理人壬○○、乙○○、戊○○、丙○○、
    庚○○、辛○○於警詢之指訴情節相符，並有扣押物品目錄
    表、猥褻光碟內容翻拍照片、查獲現場照片、廣告目錄宣傳
    單、扣案光碟清冊-新力公司PlayStation2系統、被侵害著
    作及權利相關證件清冊、查扣物品估價表、檢視報告書、電
    影片檢視目錄、得利影視股份有限公司受侵權影片明細表、
    查扣侵權物清單、仿冒商品估價報告書、鑑視證明、經濟部
    智慧財產局商標資料檢索服務、PlayStation2系統真品遊戲
    軟體光碟標示面與光碟外包裝封面、財團法人台灣著作權保
    護基金會鑑識報告、警方查扣侵害著作權物品價值估價表、
    電影目錄、任天堂鑑定意見書、扣案光碟侵害總額表、扣案
    Wii遊戲光碟侵害遊戲軟體著作權及任天堂公司商標權一覽
    表、扣案Wii遊戲光碟涉嫌侵害商標權、著作權及偽造文書
    之例示、任天堂公司中華民國註冊商標一覽表及各商標註冊
    資料、已發行Wii遊戲軟體一覽表、合約書、二十世紀福斯
    影片公司發行和授權合約書、展約信件、確認信件、錄影節
    目審查合格證明書、臺北縣政府營利事業登記證、版權合約
    書、正版影片封面海報及光碟封面、太陽之歌預購宣傳廣告
    海報、日本電視放送網株式會社授權書、授權證明書、日本
    民間放送連盟產地證明書、節目影帶經銷合約書、獨家代理
    發行暨授權同意書、臺北市政府營利事業登記證、群體國際
    股份有限公司視聽著作專屬授權讓與合約書-附加條約、視
    聽著作專屬授權讓與合約書、台灣地區版權讓與合約書、授
    權書、版權認證書、授權合約書、受侵害之電影著作權、其
    著作權人暨侵害物數量清冊、受侵害電影著作權之證明文件
    等附卷足憑，並有扣案之附表9所示之物可證【其中附表9編
    號2之盜版光碟75箱即附表1、2、3（包括附表3-1、3-2）、
    4、5（包括附表5-1）、6（包括附表6-1）、8所示之光碟，
    數量共2萬3408片】。
二、又本案查獲之如附表8所示之扣案猥褻光碟，係被告意圖販
    賣而製作者，為被告供承不諱，而該等光碟內容均為男女以
    煽情、誇張之動作刻意裸露身體，暴露性器官，及男女互相
    撫摸、親吻而為口交、性交行為等動作一節，亦有猥褻光碟
    內容翻拍照片及扣案猥褻光碟1900片可證。而扣案光碟內容
    之男女以煽情、誇張之動作刻意裸露身體，暴露性器官，及
    男女互相撫摸、親吻而為口交、性交行為等動作，與具藝術
    性、醫學性或教育性價值之創作內容均無關，且與單純展現
    人體美感因而裸露身體、性器官之影像亦屬迥異，參諸現今
    吾人社會之一般通念，已在客觀上足以刺激或滿足人之性慾
    ，而令一般人感覺不堪呈現於眾或不能忍受而排拒，自屬其
    他客觀上足以刺激或滿足性慾，而令一般人感覺不堪呈現於
    眾或不能忍受而排拒之猥褻資訊或物品。又猥褻出版品，乃
    指一切在客觀上，足以刺激或滿足性慾，並引起普通一般人
    羞恥或厭惡感而侵害性的道德感情，有礙於社會風化之出版
    品而言。刑法第235條第2項規定所謂意圖散布、播送、販賣
    而製造、持有猥褻資訊、物品之行為，亦僅指意圖傳布含有
    暴力、性虐待或人獸性交等而無藝術性、醫學性或教育性價
    值之猥褻資訊或物品而製造、持有之行為，或對其他客觀上
    足以刺激或滿足性慾，而令一般人感覺不堪呈現於眾或不能
    忍受而排拒之猥褻資訊或物品，意圖不採取適當安全隔絕措
    施之傳布，使一般人得以見聞而製造或持有該等猥褻資訊、
    物品之情形（參諸大法官會議解釋第407號、第617號解釋意
    旨），是以本案扣案猥褻光碟，應屬於客觀上足以刺激或滿
    足性慾，而令一般人感覺不堪呈現於眾或不能忍受而排拒之
    猥褻資訊或物品無訛。
三、復按商標法所稱商標之使用，指為行銷之目的，將商標用於
    商品、服務或其有關之物件，或利用平面圖像、數位影音、
    電子媒體或其他媒介物足以使相關消費者認識其為商標，商
    標法第6條定有明文。又以錄音、錄影或電磁紀錄藉機器或
    電腦處理所顯示之聲音、影像或符號，足以表示其用意之證
    明者，依刑法第220條第2項規定，以文書論。又文書之行使
    ，每每因文書之性質、內容不同而異，而近代社會對於錄音
    、錄影、電腦之使用，日趨普遍，並有漸以取代一般文書之
    趨勢，故現行刑法將錄音、錄影、電磁紀錄視為準文書，以
    因應實際需要，並使法律規定能與科技發展之狀況與時俱進
    。因此，就刑法第220條第2項所定之準文書而言，其內容因
    須藉由機器設備或電腦處理，始能顯示於外，而表示該文書
    內容及一定用意，故於行為人將偽造之準私文書藉由機器或
    電腦處理，對相對人顯示時，因其已有使用該偽造準文書之
    行為，該行為即達於行使偽造準私文書之程度，固不待言。
    唯若於因販賣而交付該偽造準私文書之情形，如販賣者與買
    受者，均明知藉由機器或電腦處理即可以顯示聲音、影像或
    符號之方式，表明該準文書之一定用意，則販賣者於交付該
    錄音、錄影或電磁紀錄予買受者之同時，自已將該準文書置
    於隨時可得發生文書功能之狀況，而達於行使之程度，此時
    即無待販賣者於形式上更有所主張（93年度臺上字第6356號
    判決意旨）。被告甲○○意圖銷售而重製之盜版遊戲光碟中
    ，除有日商新力公司、任天堂公司之電腦程式著作，且有如
    附表7所示於盜版遊戲光碟更會出現「Nintendo」、「POKEM
    ON」、「瑪琍MARIO」、「Wii」、「PlayStation」等商標
    名稱、圖樣及授權文字，縱被告未於「交易之際」使交易相
    對人當場親見盜版遊戲光碟內儲存之不實文書影像、符號、
    文字，但被告對於消費者購買後，自行操作時，會出現上開
    一定用意之證明文字、圖樣等，應知之甚詳，其於販賣盜版
    遊戲光碟時，自屬未經商標權人同意，使用其註冊商標，且
    實已將授權文字等不實文書置於可能發生文書功能之狀態下
    ，顯已屬將該不實文書充作真正文書而有所主張，自該當於
    行使之要件。
四、綜上所述，足核被告之自白與事實相符，應為真實。本案事
    證已臻明確，被告前揭犯行洵堪認定，應依法論科。
五、是核被告甲○○所為，係犯著作權法第91條第3項意圖銷售
    而擅自以重製於光碟之方法侵害他人之著作財產權罪、商標
    法第81條第1款未得商標權人同意，於同一商品，使用相同
    之註冊商標罪、刑法第216條、第210條、第220條第2項行使
    偽造準私文書罪、同法第235條第2項意圖販賣而製造猥褻物
    品罪。被告販賣盜版光碟之低度行為，應為其意圖銷售而擅
    自以重製於光碟之方法侵害他人之著作財產權行為之高度行
    為所吸收；販賣猥褻物品之低度行為，應為意圖販賣而製造
    猥褻物品之高度行為所吸收；另偽造準私文書之低度行為，
    為行使偽造準私文書之高度行為所吸收，均不另論罪。而按
    刑事法若干犯罪行為態樣，本質上原具有反覆、延續實行之
    特徵，立法時既予特別歸類，定為犯罪構成要件之行為要素
    ，則行為人基於概括之犯意，在密切接近之一定時、地持續
    實行之複次行為，倘依社會通念，於客觀上認為符合一個反
    覆、延續性之行為觀念者，於刑法評價上，即應僅成立一罪
    ；學理上所稱「集合犯」之職業性、營業性或收集性等具有
    重複特質之犯罪均屬之，例如經營、從事業務、收集、販賣
    、製造、散布等行為概念者是，最高法院著有95年度臺上字
    第1079號判決可參。本案被告自96年1月間某日起，至97年
    11月28日為警查獲時止，所為擅自以重製於光碟之方法侵害
    他人之著作財產權罪、未經商標人同意，於同一商品使用相
    同之註冊商標罪、行使偽造準私文書罪及意圖販賣而製造猥
    褻物品罪，本質上均具有反覆性，倘行為人基於概括之犯意
    ，在密切接近之一定時間及空間內反覆從事，無非執行業務
    所當然，於行為概念上，應認為包括的一罪，僅接受一次刑
    法之評價為已足，非可認為應併合論罪。又被告以一重製行
    為同時侵害多人之著作財產權，為想像競合犯，應依刑法第
    55條規定，以一罪論。另被告以一重製行為，其非法重製影
    音、音樂、遊戲光碟及猥褻光碟之行為，時、地密接，手段
    類同，應認為屬於一行為同時觸犯著作權法第91條第3項之
    意圖銷售而擅自以重製於光碟之方法侵害他人之著作財產權
    罪、商標法第81條第1款之未經商標人同意，於同一商品使
    用相同之註冊商標罪、刑法第210條、第220條第2項之偽造
    準文書罪、第235條第2項之意圖販賣而製造猥褻物品罪，為
    想像競合犯，應依刑法第55條規定，從一重論以情節較重之
    意圖銷售而以重製於光碟之方法侵害他人之著作財產權罪（
    按著作權法第91條第3項之意圖銷售而擅自以重製於光碟之
    方法侵害他人之著作財產權罪之法定刑為6月以上5年以下有
    期徒刑，得併科50萬元以上500萬以下罰金，而刑法第216條
    、210條、220條第2項之行使準私文書罪之法定刑為5年以下
    有期徒刑，應以前者之著作權法第91條第3項之罪刑較重）
    。公訴人認應從一重論以偽造準私文書罪，容有誤會。另公
    訴人認被告意圖販賣而製造猥褻物品部分，係出於另一犯意
    ，與意圖營利而以重製光碟方式侵害他人著作財產權部分，
    犯意各別，應予分論併罰，亦有誤會，附此說明。
六、被告前於91年間，因違反著作權案件，經本院以91年度易字
    第68號判處有期徒刑6月，於91年6月20日易科罰金執行完畢
    之事實，有臺灣高等法院被告前案紀錄表及臺灣臺中地方法
    院檢察署刑事資料查註紀錄表各1份在卷足參，其於受有期
    徒刑之執行完畢，5年內再故意犯本件有期徒刑之本罪，為
    累犯，應依刑法第47條第1項，加重其刑。爰審酌被告圖謀
    私利，非法重製影音、遊戲光碟，漠視他人集眾人智慧、金
    錢及時間之結晶，任意侵害著作財產權及商標權，嚴重影響
    著作財產權人及商標專用權人之權益，並破壞合法交易秩序
    ，且損及我國致力保護智慧財產權之國際形象，其意圖販賣
    而重製猥褻光碟，對社會善良風俗亦有傷害，而本案盜拷各
    光碟數量龐大，重製期間非暫，重製工具備然，頗具規模，
    違法情節重大，且參以被告前於87年間，因違反商標法案件
    ，經本院以88年度中簡字第183號判處有期徒刑3月確定，復
    於90年間，復因違反著作權法案件，經本院以91年度易字第
    68號判處有期徒刑6月確定，有臺灣高等法院被告前案紀錄
    表及臺灣臺中地方法院檢察署刑事資料查註紀錄表各1份在
    卷可稽，均未能記取教訓，再犯本案，且犯罪情節益重，惡
    性不輕，應予相當之非難，併予考量其犯後坦承犯罪之犯後
    態度，犯罪之動機、目的及手段等一切情狀，量處如主文所
    示之刑，以資懲儆。
(五)、末按扣案之附表9編號2之盜版光碟75箱【即附表1、2、3（
    包括附表3-1、3-2）、4、5（包括附表5-1）、6（包括附表
    6-1）、8之光碟，數量共2萬3408片】，其中如附表1、2、3
    （包括附表3-1、3-2）、4、5（包括附表5-1）所示之非法
    重製影音等光碟，均係被告違反著作權法第91條第3項之罪
    所用之物，業據被告甲○○供承在卷，爰依著作權法第98條
    但書之規定，不論是否為犯人所有，均沒收之；另附表6（
    包括附表6-1）所示之非法重製遊戲光碟，則均係被告違反
    著作權法第91條第3項及商標法第81條第1款之罪之物，不問
    屬於犯人與否，均應依著作權法第98條但書及商標法第83條
    之規定沒收。又扣案附表8所示之猥褻光碟，依刑法第235條
    第3項之規定，不論屬於犯人與否均沒收之。另扣案如附表9
    編號1、3至13所示之物，係被告甲○○所有，供犯罪所用或
    犯罪預備之物，爰依刑法第38條第1項第2款宣告沒收之。
七、據上論斷，應依刑事訴訟法第273條之1第1項、第299條第1
    項前段，著作權法第91條第3項、第2項、第98條但書，商標
    法第81條第1款、第83條，刑法第11條、第235條第2項、第3
    項、第55條、第47條第1項、第38條第1項第2款，刑法施行
    法第1條之1第1項、第2項但書，判決如主文。
本案經檢察官丁○○到庭執行職務。
中    華    民    國    98    年    10    月    19   日
                  刑事第三庭   法  官  李慧瑜
上正本證明與原本無異。
如不服本判決，應於收受送達後10日內向本院提出上訴書狀（應
敘述具體理由並附繕本）。
上訴書如未敘述理由，應於上訴期間屆滿後20日內補提理由書於
本院。
                               書記官  陳青瑜
中    華    民    國    98    年    10    月    19   日
附錄論罪科刑法條
著作權法第91條
擅自以重製之方法侵害他人之著作財產權者，處3年以下有期徒
刑、拘役，或科或併科新臺幣75萬元以下罰金。
意圖銷售或出租而擅自以重製之方法侵害他人之著作財產權者，
處6月以上5年以下有期徒刑，得併科新臺幣20萬元以上2百萬元
以下罰金。
以重製於光碟之方法犯前項之罪者，處6月以上5年以下有期徒刑
，得併科新臺幣50萬元以上5百萬元以下罰金。
著作僅供個人參考或合理使用者，不構成著作權侵害。
商標法第81條
未得商標權人或團體商標權人同意，有下列情形之一者，處三年
以下有期徒刑、拘役或科或併科新臺幣20萬元以下罰金：
一  於同一商品或服務，使用相同之註冊商標或團體商標者。
二  於類似之商品或服務，使用相同之註冊商標或團體商標，有
    致相關消費者混淆誤認之虞者。
三  於同一或類似之商品或服務，使用近似於其註冊商標或團體
    商標之商標，有致相關消費者混淆誤認之虞者。
中華民國刑法第216條
（行使偽造變造或登載不實之文書罪）
行使第 210 條至第 215 條之文書者，依偽造、變造文書或登載
不實事項或使登載不實事項之規定處斷。
中華民國刑法第210條
(偽造變造私文書罪)
偽造、變造私文書，足以生損害於公眾或他人者，處 5 年以下有
期徒刑。
中華民國刑法第220條
在紙上或物品上之文字、符號、圖畫、照像，依習慣或特約，足
以為表示其用意之證明者，關於本章及本章以外各罪，以文書論
。
錄音、錄影或電磁紀錄，藉機器或電腦之處理所顯示之聲音、影
像或符號，足以為表示其用意之證明者，亦同。
中華民國刑法第235條
散布、播送或販賣猥褻之文字、圖畫、聲音、影像或其他物品，
或公然陳列，或以他法供人觀覽、聽聞者，處2年以下有期徒刑
、拘役或科或併科3萬元以下罰金。
意圖散布、播送、販賣而製造、持有前項文字、圖畫、聲音、影
像及其附著物或其他物品者，亦同。
前二項之文字、圖畫、聲音或影像之附著物及物品，不問屬於犯
人與否，沒收之。


司法院資訊處製作；財團法人民間司法改革基金會備份。
